臺灣新竹地方法院刑事判決　　　　　　　100年度訴字第305號
公　訴　人　臺灣新竹地方法院檢察署檢察官
被　　　告　陳勝義
上列被告因誣告等案件，經檢察官提起公訴（100 年度偵字第79
47號），因被告就被訴事實為有罪之陳述，本院合議庭裁定改由
受命法官獨任依簡式審判程序，並判決如下：
    主  文
陳勝義犯誣告罪，共陸罪（事實欄一、(一)至(六)部分），均累犯，
各處有期徒刑壹年；又犯詐欺取財罪，共伍罪（事實欄一、(二)至
(五)、(七)部分），均累犯，各處有期徒刑肆月；又犯詐欺得利罪（
事實欄一、(八)部分），累犯，處有期徒刑肆月。應執行有期徒刑
伍年陸月。
    事  實
一、陳勝義前因犯誣告等案件，經臺灣嘉義地方法院（以下各法
    院均以某地院簡稱之）於民國94年10月21日以94年度訴字第
    355 號判處應執行有期徒刑5 月確定；又因犯誣告等案件，
    分別經苗栗地院於96年5 月28日以96年度訴字第233 號判處
    有期徒刑4 月確定，及彰化地院於96年9 月17日以96年度訴
    字第865 號判處應執行有期徒刑1 年5 月，嗣經減刑為應執
    行有期徒刑10月；又因犯誣告等案件，經高雄地院於97年1
    月17日以96年度易字第2399號判處應執行有期徒刑8 月確定
    ；再因犯誣告案件，分別經臺中地院於98年4 月15日以98年
    訴字第870 號判處有期徒刑7 月確定，及臺南地院於98年8
    月31日以98年度訴字第695 號判處應執行有期徒刑1 年確定
    ；另因犯誣告等案件，經臺北地院於98年10月19日以98年度
    訴字第1543號判處應執行有期徒刑1 年確定，分別執行完畢
    於100 年6 月22日甫出獄在外。詎其猶不知悔改，明知魏文
    養、張文錦、羅景森（原名羅崇新，於95年12月27日更名）
    3 人並無偽造貨幣、持有槍枝、施用毒品之犯行，竟先後基
    於意圖使他人受刑事處分誣告及為自己不法所有之詐欺犯意
    為下列犯行：
  (一)於100 年7 月1 日，向有偵查犯罪權責之臺中市政府警察局
    刑事警察大隊偵三隊檢舉稱魏文養、羅景森2 人偽造貨幣，
    經警於同日13時30分至陳勝義虛指之臺中市○○區○○路27
    號勘查後，陳勝義於翌日（2 日）凌晨零時5 分至前開偵查
    隊製作檢舉筆錄，即意圖使魏文養、羅景森2 人受刑事處分
    ，虛捏魏文養、羅景森2 人偽造貨幣之犯罪事實，而向員警
    誣告檢舉，使員警發動偵查程式，調閱魏文養、羅景森2 人
    口卡，完成指證及警詢筆錄，並現場勘查及拍照後回局。
  (二)於100 年7 月中旬某日，意圖使魏文養等人受刑事處分，向
    有偵查犯罪權責之桃園縣政府警察局桃園分局偵查隊虛捏魏
    文養、羅崇新（即羅景森更名前之姓名）、張文錦、「改景
    森」等人偽造貨幣之犯罪事實，並另以其甫出獄身無分文，
    希望警方可資助住宿、餐食等費用以方便聯繫情報，且要警
    方提供附照相功能行動電話以便蒐證為由，以此方式施用詐
    術，使承辦員警周明琨陷於錯誤，陸續交付陳勝義現金新臺
    幣（下同）1 千元、2 千元、5 百元、8 百元，及NOKIA 廠
    牌行動電話1 具。
  (三)於100 年8 月2 日22時許，先以電話向有偵查犯罪權責之新
    北市政府警察局刑事警察大隊偵五隊檢舉魏文養、張文錦、
    羅景森等3 人偽造貨幣、持有槍枝、販賣毒品，並於同日23
    時29分至前開偵查隊製作檢舉筆錄，即意圖使魏文養、張文
    錦、羅景森3 人受刑事處分，虛捏魏文養、張文錦、羅景森
    3 人偽造貨幣、持有槍枝、販賣毒品之犯罪事實，而向員警
    誣告檢舉，使員警發動偵查程式，調閱魏文養、張文錦、羅
    景森3 人口卡，完成指證及警詢筆錄。陳勝義另以其未吃飯
    及需要交通費，希望警方可資助生活費及車馬費為由，以此
    方式施用詐術，使承辦員警羅卓章陷於錯誤，交付陳勝義現
    金2 千元。
  (四)於100 年8 月10日，先以電話向有偵查犯罪權責之臺東縣政
    府警察局臺東分局偵查隊檢舉魏文養、張文錦、羅景森等3
    人偽造貨幣、持有槍枝、販賣毒品，並於同日23時30分至前
    開偵查隊製作檢舉筆錄，即意圖使魏文養、張文錦、羅景森
    3 人受刑事處分，虛捏魏文養、張文錦、羅景森3 人偽造貨
    幣、持有槍枝、販賣毒品之犯罪事實，而向員警誣告檢舉，
    使員警發動偵查程式，調閱魏文養、張文錦、羅景森3 人口
    卡，完成指證及警詢筆錄；陳勝義另以其身無分文，希望警
    方可先支付線民費及給付住宿費用為由，以此方式施用詐術
    ，使承辦員警陷於錯誤，代為支付住宿費用1 千元。
  (五)於100 年8 月19日10時許，先以電話向有偵查犯罪權責之新
    竹縣政府警察局竹北分局偵查隊檢舉稱遭張文錦等3 人販毒
    集團控制，並於同日18時40分至前開分局偵查隊製作檢舉筆
    錄，即意圖使魏文養、張文錦、羅景森3 人受刑事處分，虛
    捏魏文養、張文錦、羅景森3 人偽造貨幣、持有槍枝、販賣
    毒品之犯罪事實，而向員警誣告檢舉，使員警發動偵查程式
    ，調閱魏文養、張文錦、羅景森3 人口卡，完成指證及警詢
    筆錄，並偕同陳勝義前往所指魏文養、張文錦、羅景森3 人
    製作偽鈔處所「新竹市○○路168 號」現場勘查並拍照後回
    局。陳勝義另以魏文養、張文錦、羅景森3 人未提供其零用
    金且積欠住宿費，向員警陳木坤佯稱：先借支1 千元，日後
    將主動繼續告知魏文養、張文錦、羅景森3 人販毒情資云云
    ，致員警陳木坤陷於錯誤，交付1 千元予陳勝義。
  (六)於100 年8 月20日17時11分，至有偵查犯罪權責之新竹縣政
    府警察局竹東分局偵查隊製作檢舉筆錄，即意圖使魏文養、
    張文錦、羅景森3 人受刑事處分，虛捏魏文養、張文錦、羅
    景森3 人偽造貨幣、販賣毒品之犯罪事實，而向員警誣告檢
    舉，使員警發動偵查程式，調閱魏文養、張文錦、羅景森3
    人口卡，完成指證及警詢筆錄。
  (七)於100 年8 月20日21時許，明知其無支付能力，仍至新竹市
    ○區○○路2 段35號「優勝美地理容名店」消費按摩服務，
    至翌日（21日）凌晨零時3 分共消費2 千4 百元，即謊稱皮
    包遺失云云，致該店服務人員許谻陷於錯誤，同意以簽帳
    方式處理，而取得財產上不法之利益，許谻並借5 百元現
    金予陳勝義。
  (八)於100 年8 月21日凌晨3 時17分，明知其無支付能力，仍至
    新竹市○區○○路1 段666 號「金巴黎上乘養生館」消費按
    摩服務，至同日10時30分共消費5 千6 百元，而取得財產上
    不法之利益，惟陳勝義因無力支付款項，即以電話向新竹縣
    政府警察局竹北分局員警佯稱已取得魏文養等人偽造貨幣證
    據，請員警至前址「金巴黎上乘養生館」會合云云，待員警
    到場後，陳勝義即遁入車內欲規避繳費，員警察覺有異，經
    詢店家後，並經清查100 年6 月至8 月間上開各警局陳勝義
    報案檢舉情形，始悉上情。
二、案經許谻訴由新竹縣政府警察局竹北分局報請臺灣新竹地
    方法院檢察署檢察官偵查起訴。
    理  由
一、本件被告陳勝義（下稱被告）所犯均係死刑、無期徒刑、最
    輕本刑為3 年以上有期徒刑以外之罪，其於本院審理時就被
    訴事實為有罪之陳述（見本院卷第55頁），經本院告知簡式
    審判程序之旨，並聽取檢察官及被告意見後，本院裁定改以
    簡式審判程序進行本案之審理；又本件卷內之人證、物證、
    書證等證據，依刑事訴訟法第273 條之2 規定，不受同法第
    159 條第1 項關於傳聞法則規定之限制，依法均有證據能力
    。
二、上開犯罪事實，業經被告於警詢、偵訊、本院審理中均坦承
    不諱，核與證人即告訴人許谻於警詢之證述內容相符（見
    偵卷第62、63頁），並有現場查證相片2 幀（見偵卷第22頁
    ）、各警局資料1 紙（見偵卷第60頁）、臺中市政府警察局
    刑事警察大隊100 年9 月7 日中市警刑偵字第1000026082號
    函及所附現場照片、筆錄、指認資料（見偵卷第142 至150
    頁）、臺東縣警察局100 年9 月5 日東警刑二字第10000103
    26號函及其所附資料、筆錄（見偵卷第153 至181 頁）、桃
    園縣政府警察局桃園分局100 年9 月2 日桃警分刑字第1001
    003203號函及該函所附文件、陳勝義筆記（見偵卷第203 至
    206 頁）、新北市政府警察局刑警大隊職務報告、調查筆錄
    及指認照片（見偵卷第210 至217 、225 至229 頁背面）、
    新北市政府警察局刑事警察大隊100 年9 月15日新警刑五字
    第1000011629號函及職務報告（見偵卷第224 、225 頁）、
    新竹縣政府警察局竹北分局100 年10月5 日竹縣北警偵字第
    1005007325號函及所附職務報告（見偵卷第234 至236 頁）
    、證人代號與真實姓名對照表（見偵卷第151 、182 、218
    頁）、新竹縣警察局竹東分局偵查隊調查筆錄、照片影像資
    料查詢結果、陳勝義所寫書面（見偵卷第53至60頁）附卷可
    參，堪認被告上開之自白與事實相符。綜上，本案事證明確
    ，被告上開犯行洵堪認定，自應依法論科。
三、論罪科刑：
  (一)核被告陳勝義所為如事實欄一、(一)部分所示之犯行，係犯刑
    法第169 條第1 項之誣告罪；如事實欄一、(二)部分所示之犯
    行，係犯刑法第169 條第1 項之誣告罪及同法第339 條第1
    項之詐欺取財罪；如事實欄一、(三)部分所示之犯行，係犯刑
    法第169 條第1 項之誣告罪及同法第339 條第1 項之詐欺取
    財罪；如事實欄一、(四)部分所示之犯行，係犯刑法第169 條
    第1 項之誣告罪及同法第339 條第1 項之詐欺取財罪；如事
    實欄一、(五)部分所示之犯行，係犯刑法第169 條第1 項之誣
    告罪及同法第339 條第1 項之詐欺取財罪；如事實欄一、(六)
    部分所示之犯行，係犯刑法第169 條第1 項之誣告罪；如事
    實欄一、(七)部分所示之犯行，係犯刑法第339 條第2 項之詐
    欺得利罪及同法第339 條第項之詐欺取財罪；如事實欄一、
    (八)部分所示之犯行，係犯刑法第339 條第2 項之詐欺得利罪
    。
  (二)按誣告為妨害國家審判權之犯罪，以一狀誣告數人，或申告
    數項罪名，均衹成立一誣告罪（最高法院著有93年度台上字
    第2914號裁判意旨參照），其中，上開被告於事實欄一、(一)
    至(六)部分所示之6 次犯行，各次犯行均係以1 個誣告行為誣
    告數人，均僅侵害1 個國家司法審判正確性之法益，是其各
    次所為均僅能論以1 個誣告罪，毋庸再依想像競合從一重處
    斷（最高法院49年台上字第883 號判例意旨參照）。又被告
    於事實欄一、(二)所為接續詐取1 千元、2 千元、5 百元、8
    百元及NOKIA 廠牌行動電話1 具等財物，均係向員警周明琨
    為之，其所侵害法益同一，屬接續犯應僅論1 個詐欺取財罪
    。再被告於事實欄一、(七)所為雖係犯刑法第339 條第1 項詐
    欺取財罪、第2 項之詐欺得利罪，惟被告係以一消費行為，
    同別觸犯上開二罪名，為想像競合犯，應依刑法第55條之規
    定，從一重即情節較重大之詐欺取財罪處斷。是認被告所犯
    上開誣告6 罪（即事實欄一、(一)至(六)部分），詐欺取財5 罪
    （即事實欄一、(二)至(五)、(七)部分），詐欺得利1 罪（即事實
    欄一、(八)部分），犯意各別，行為互殊，應分論併罰之。查
    被告前曾有如事實欄一所載之論罪科刑前科，有臺灣高等法
    院被告前案紀錄表1 份附卷可稽（見本院卷第11頁背面至第
    16頁），其於前開有期徒刑執行完畢後5 年內，再故意犯本
    件上開有期徒刑以上各罪，均為累犯，均應依刑法第47條第
    1 項之規定加重其刑。
  (三)又按刑法第172 條誣告罪自白減免之規定，並不專在獎勵犯
    罪人之悛悔，而要在引起偵查或審判機關之易於發見真實，
    以免被誣告人終於受誣，故不論該被告之自白在審判前或審
    判中，自動或被動，簡單或詳細，一次或二次以上，並其自
    白後有無翻異，苟其自白在所誣告之案件裁判確定以前，即
    應依該條規定減免其刑（最高法院89年度臺上字第3824號判
    決意旨參照）。查被告對於上揭誣告犯行，均業於警詢至本
    院審理中自白犯罪。揆諸上開判決意旨，被告所為自合於刑
    法第172 條之規定，而應予以減輕其刑。其所為誣告罪行部
    分（即事實欄一、(一)至(六)部分），並依刑法第71條第1 項之
    規定先加後減。
  (四)爰審酌被告前即有多次類似前科，素行不良，屢經入獄服刑
    後猶不知悔改，為藉由誣陷他人詐取財物，仍一再為類似之
    犯行，並改以於報案檢舉誣告後，再設詞詐騙員警謀財之行
    徑，顯然毫無悛悔之意，又使被誣告之人有受刑事訴追處罰
    之危險，徒然浪費社會及司法資源，甚至尚為向商家施詐牟
    利之舉，且其於100 年7 、8 月間短期內多起犯案，惡性匪
    輕，自應予以非難，惟念其犯後於警偵及本院審理中均坦承
    犯行，態度尚可，並斟酌詐取財物、利益之實害程度，及被
    告智識程度為高中畢業、現年屆50歲、家庭經濟狀況小康、
    未婚（見偵卷第9 頁受訊問人基本資料欄及本院卷第32頁戶
    籍資料），檢察官對被告所犯誣告各罪均求處有期徒刑1 年
    4 月，詐欺罪從重量刑（見本院卷第74頁）施以懲儆，其誣
    告罪所求刑度稍嫌過重等一切情狀，爰分別量處如主文所示
    之刑為適當，並斟酌本案犯罪情節性質相同及上開各情，依
    刑法第51條第5 款（係採限制加重原則，而非累加原則），
    認對被告合併定應執行如主文所示之刑，即可達罰當其罪之
    目的，資為懲儆，以昭炯戒。再數罪併罰中之一罪，雖得易
    科罰金，若因與不得易科之他罪合併處罰結果而不得易科罰
    金時，原可易科部分所處之刑，毋庸為易科罰金折算標準之
    記載，司法院大法官會議釋字第144 號及第679 號解釋可資
    參照，是就被告所犯原得易科罰金之罪，自毋庸諭知得易科
    罰金之折算標準；另被告應藉此在圄囹之中深切反省警惕，
    而其所為詐欺犯行確有反覆實行之虞，是尚不宜准予交保在
    外；又被告應藉由本案偵審程序省思自身已年過半百，理應
    走向正途安度後半生為宜，且被告於本院審理中對各次犯行
    細節既均能記憶清晰，對答如流，腦力甚佳，亦併此期盼被
    告於服完刑期後，確能真誠悔悟、痛改前非，如有心參加政
    府舉辦之相關職能訓練，自能重新適應正常之社會生活，均
    併此指明。
據上論斷，應依刑事訴訟法第273 條之1 第1 項、第299 條第1
項前段，刑法第169 條第1 項、第339 條第1 項、第2 項、第47
條第1 項、第172 條、第51條第5 款，刑法施行法第1 條之1 第
1 項、第2 項前段，判決如主文。
本案經檢察官黃依琳到庭執行職務。
中    華    民    國  100     年    11    月    11    日
                  刑事第四庭    法  官  林建鼎
以上正本證明與原本無異。
如不服本判決應於收受判決後10日內向本院提出上訴書狀，並應
敘述具體理由。其未敘述上訴理由者，應於上訴期間屆滿後20日
內向本院補提理由書(均須按他造當事人之人數附繕本)「切勿逕
送上級法院」。
告訴人或被害人對於判決如有不服具備理由請求檢察官上訴者，
其上訴期間之計算係以檢察官收受判決正本之日期為準。
中    華    民    國  100     年    11    月    11    日
                                書記官  黃伊婕
附錄本案判決論罪科刑法條：
刑法第169 條第1 項：
意圖他人受刑事或懲戒處分，向該管公務員誣告者，處7年以下
有期徒刑。
刑法第339 條第1 、2 項：
意圖為自己或第3 人不法之所有，以詐術使人將本人或第3 人之
物交付者，處5 年以下有期徒刑、拘役或科或併科1,000 元以下
罰金。（罰金部分，貨幣單位變更為新臺幣且金額提高為30倍）
以前項方法得財產上不法之利益或使第3 人得之者，亦同。